【裁判字號】    97,易,1756
【裁判日期】    971030
【裁判案由】    違反著作權法
【裁判全文】
臺灣彰化地方法院刑事判決              97年度易字第1756號
公  訴  人  臺灣彰化地方法院檢察署檢察官
被      告  乙○○
上列被告因違反著作權法案件，經檢察官提起公訴（97年度偵字
第3635號），本院判決如下：
    主  文
乙○○明知係侵害著作財產權之光碟重製物而散布，處有期徒刑
陸月，如易科罰金，以新臺幣壹仟元折算壹日，緩刑參年。扣案
如附表所示之盜版遊戲軟體光碟拾捌片均沒收。
    犯罪事實
一、乙○○明知其於不詳時、地向不詳之人所購買，如附表所示
    之各式遊戲軟體光碟，其電腦程式著作，分別係臺灣光榮綜
    合資訊股份有限公司（下稱光榮公司）與他人開發設計完成
    創作之著作物，任何人非經著作權人之授權或同意，不得擅
    自散布或意圖散布而公開陳列、持有其非法重製物，而上開
    扣案之遊戲軟體光碟，均係未經著作權人之授權或同意，而
    擅自重製之侵害著作財產權之光碟重製物，又明知「Ｋｏｅ
    ｉ」、「三國志」等商標及圖，分別係光榮公司向經濟部智
    慧財產局申請核准註冊，取得商標專用權，指定使用於電腦
    、錄有電腦程式之磁碟、磁卡、磁帶及光碟等商品，現仍於
    商標專用期間內，未得該等商標權人同意或授權，不得於同
    一商品使用相同之商標圖樣，且知悉如上開公司產製之遊戲
    軟體光碟於電視遊樂器執行使用時，在電視影像畫面會分別
    呈現前揭商標圖樣，而上開扣案之擅自重製之遊戲軟體光碟
    ，於電視遊樂器執行使用時，亦會在電視影像畫面分別呈現
    前揭商標圖樣，且部分如附表所標註之遊戲軟體光碟封面及
    遊戲軟體光碟片表面，亦有前揭商標圖樣，足以使消費者誤
    認該遊戲軟體光碟，係上開公司所生產發行，均係未得商標
    權人同意，於同一商品，使用相同之註冊商標之商品，竟因
    不欲再使用上開遊戲機及盜版軟體光碟，而基於明知係侵害
    著作財產權之光碟重製物而散布及明知為未得商標權人同意
    ，於同一商品，使用相同之註冊商標之商品而販賣之犯意，
    ，自民國96年12月5 日起，利用位在彰化縣大城鄉山腳村鐵
    樹巷某處之電腦主機、數據機上網至「YAHOO 奇摩拍賣」網
    站（網址：http：//tw.f3.page.bid.yahoo.com/tw/action
    /c00000000？r=0000000000) ，以帳號「minggood1204」之
    名義，登載販售包含上開盜版遊戲光碟在內之「賣小PS主機
    上650 片遊戲八千元就賣和SS主機120 片」之拍賣廣告，俟
    上網之不特定人士看見拍賣廣告，競價標買。嗣經警員喬裝
    為買者，於網路上出價新臺幣（下同）9000元得標後，於96
    年12月22日下午7 時20分許，與乙○○相約在臺中市西屯區
    ○○○○街與大恩街口交易時，為警當場查獲，並當場扣得附
    表所示盜版遊戲光碟共18片。
二、案經光榮公司訴由臺中市警察局報告臺灣臺中地方法院檢察
    署呈請臺灣高等法院臺中分院檢察署檢察長核轉臺灣彰化地
    方法院檢察署檢察官偵查起訴。
    理  由
一、本案被告所犯係屬刑事訴訟法第376 條第1 款最重本刑為3
    年以下有期徒刑、拘役或專科罰金之罪，本院爰依同法第
    284 條之1 之規定行獨任審判。次按被告以外之人於審判外
    之陳述，雖不符刑事訴訟法第159 條之1 至第159 條之4 之
    規定，而經當事人於審判程序同意作為證據，法院審酌該言
    詞陳述或書面陳述作成時之情況，認為適當者，亦得為證據
    。當事人、代理人或辯護人於法院調查證據時，知有第159
    條第1 項不得為證據之情形，而未於言詞辯論終結前聲明異
    議者，視為有前項之同意，刑事訴訟法第159 條之5 定有明
    文。查本案全部卷證，公訴人、被告均不爭執其證據能力，
    本院復衡以該等供述證據作成時之情況，應為適當，是可認
    後述所引用證據之證據能力均無疑義，合先敘明。
二、訊據被告乙○○對於前揭事實坦承不諱，核與證人即台北市
    保護智慧財產權交流協會總幹事甲○○於警詢中證述上開查
    獲之光碟片外觀與正版光碟片有明顯不同，正版光碟片印刷
    精美而盜版光碟片粗糙，亦無正版光碟片之識別碼及模具碼
    ，且正版光碟片有按主管機關規定之商品標示，及上開盜版
    光碟係未得商標權人光榮公司同意，於同一商品，使用相同
    之註冊商標之商品之情節相符，並有查獲照片2 張、臺北市
    保護智慧財產權交流協會鑑定書、製造販賣暨授權契約書、
    「雅虎奇摩拍賣」網站拍賣訊息網頁電腦列印資料、中華民
    國商標註冊證各1 紙附卷可稽，且有被告所有如附表所示之
    遊戲軟體光碟扣案可資佐證，足認被告之自白與事實相符，
    應堪採信。本案事證明確，被告犯行堪以認定。
三、核被告乙○○所為，係犯著作權法第91條之1 第3 項明知係
    侵害著作財產權之光碟重製物而散布罪及商標法第82條之明
    知為未得商標權人同意，於同一商品，使用相同之註冊商標
    之商品而販賣罪。被告意圖散布而持有侵害著作財產權之光
    碟重製物之低度行為，為散布之高度行為所吸收，不另論罪
    。被告所犯著作權法第91條之1 第3 項及商標法第82條之罪
    ，係一行為觸犯數罪名，為想像競合犯，依刑法第55條規定
    ，從一重之著作權法第91條之1 第3 項之明知係侵害著作財
    產權之光碟重製物而散布罪處斷。起訴意旨漏論商標法第82
    條之罪，容有未洽，惟此部分業經蒞庭實施公訴之檢察官當
    庭補充，且與已起訴之違反著作權法部分具有想像競合犯裁
    判上一罪之關係，本院自應併予審究。爰審酌被告之行為剽
    竊他人智慧財產結晶以圖私利，不僅侵害光榮公司之著作財
    產權及商標權，且戕害國家極力保護智慧財產之國際形象及
    名聲，所為誠屬不該，惟念及被告犯後始終坦承犯行，頗見
    悔意，且被告係因出售不欲再使用之遊戲機而一併出售扣案
    盜版軟體光碟，與專門販售盜版遊戲光碟營利之情形尚屬有
    間，暨衡量被告之素行、犯罪動機、智識程度、生活狀況等
    一切情狀，量處如主文所示之刑，並諭知易科罰金之折算標
    準。末查被告前未曾因故意犯罪受有期徒刑以上刑之宣告，
    此有臺灣高等法院被告前案紀錄表1 份存卷可考，其因一時
    失慮，偶罹刑典，事後已坦承犯行，且與告訴人達成和解，
    此有刑事陳報狀1 紙在卷可按，顯見其深具悔意，信其經此
    刑之宣告後，應知警惕而無再犯之虞，本院因認暫不執行其
    刑為當，爰依刑法第74條第1 項第1 款之規定，併予宣告緩
    刑3 年，用啟自新。扣案如附表所示之遊戲軟體光碟共計18
    片，為被告所有，供犯著作權法第91條之1 第3 項之罪所用
    之物，業據被告供陳在卷，爰依著作權法第98條規定宣告沒
    收，至同案扣案之其餘遊戲光碟909 片（不包括附表所示之
    18 片 光碟），因乏其他積極證據足資證明確屬盜版軟體光
    碟，尚難認係供被告犯上開著作權法或商標法犯罪所用之物
    ，爰不併予宣告沒收。
據上論斷，應依刑事訴訟法第299 條第1 項前段，商標法第82條
、著作權法第91條之1 第3 項、第2 項、第98條，刑法第11條前
段、第55條、第41條第1 項前段、第74條第1 項第1 款，判決如
主文。
本案經檢察官陳信郎到庭執行職務。
中    華    民    國    97    年    10    月    30    日
                  刑事第七庭    法      官  胡宜如
以上正本證明與原本無異。
如不服本判決，應於送達後10日內向本院提出上訴狀，上訴書狀
應敘述具體理由（須附繕本）。
告訴人或被害人對於判決如有不服具備理由請求檢察官上訴者，
其上訴期間之計算係以檢察官收受判決正本之日期為準。
中    華    民    國    97    年    10    月    30    日
                                書  記  官  蕭秀吉
附錄本案論罪科刑法條：
著作權法第91條之1
擅自以移轉所有權之方法散布著作原件或其重製物而侵害他人之
著作財產權者，處3 年以下有期徒刑、拘役，或科或併科新臺幣
五十萬元以下罰金。
明知係侵害著作財產權之重製物而散布或意圖散布而公開陳列或
持有者，處3 年以下有期徒刑，得併科新臺幣7 萬元以上75萬元
以下罰金。
犯前項之罪，其重製物為光碟者，處6 月以上3 年以下有期徒刑
，得併科新臺幣20萬元以上2 百萬元以下罰金。但違反第87條第
4款 規定輸入之光碟，不在此限。
犯前二項之罪，經供出其物品來源，因而破獲者，得減輕其刑。
商標法第82條
明知為前條商品而販賣、意圖販賣而陳列、輸出或輸入者，處1
年以下有期徒刑、拘役或科或併科新臺幣5 萬元以下罰金。
【附表】：
 ┌──┬──────────────┬──┬──────┐
 │編號│ 遊戲軟體名稱               │數量│著作財產權人│
 │    │                            │(片)│            │
 ├──┼──────────────┼──┼──────┤
 │ 1  │提督的決斷                  │ 1  │臺灣光榮公司│
 ├──┼──────────────┼──┼──────┤
 │ 2  │三國誌Ⅳ強化版              │ 1  │臺灣光榮公司│
 ├──┼──────────────┼──┼──────┤
 │ 3  │三國誌Ⅳ                    │ 3  │臺灣光榮公司│
 ├──┼──────────────┼──┼──────┤
 │ 4  │信長之野望                  │ 5  │臺灣光榮公司│
 ├──┼──────────────┼──┼──────┤
 │ 5  │三國誌Ⅴ                    │ 4  │臺灣光榮公司│
 ├──┼──────────────┼──┼──────┤
 │ 6  │太閣立志傳                  │ 2  │臺灣光榮公司│
 ├──┼──────────────┼──┼──────┤
 │ 7  │三國誌Ⅵ                    │ 1  │臺灣光榮公司│
 ├──┼──────────────┼──┼──────┤
 │ 8  │三國誌孔明傳                │ 1  │臺灣光榮公司│
 └──┴──────────────┴──┴──────┘


司法院資訊處製作；財團法人民間司法改革基金會備份。
